臺灣彰化地方法院刑事判決　　　　　　　100年度訴字第108號
公　訴　人　臺灣彰化地方法院檢察署檢察官
被　　　告　李春梅
上列被告因違反毒品危害防制條例案件，經檢察官提起公訴（99
年度毒偵字第2395號），因被告於準備程序中為有罪之陳述，經
合議庭裁定由受命法官改依簡式審判程序審理，本院判決如下：
    主  文
李春梅施用第二級毒品，累犯，處有期徒刑陸月。又施用第一級
毒品，累犯，處有期徒刑拾壹月，扣案之第一級毒品海洛因壹包
（驗餘淨重零點零貳零壹公克）沒收銷燬之，扣案之葡萄糖粉末
貳包、塑膠挑棒壹支及注射針筒壹支均沒收。應執行有期徒刑壹
年貳月，扣案之第一級毒品海洛因壹包（驗餘淨重零點零貳零壹
公克）沒收銷燬之，扣案之葡萄糖粉末貳包、塑膠挑棒壹支及注
射針筒壹支均沒收。
    事  實
一、李春梅前曾於民國87年間，因施用毒品案件，經本院裁定送
    觀察、勒戒後，認有繼續施用毒品傾向，再令入戒治處所施
    以強制戒治1 年，嗣經本院以裁定停止戒治，所餘戒治期間
    付保護管束，惟其於保護管束期間再有施用毒品之行為，復
    經本院裁定撤銷停止戒治，命被告再入戒治處所執行所餘戒
    治處分，於89年6 月25日執行完畢，並由臺灣彰化地方法院
    檢察署檢察官於同年7 月13日以89年度戒毒偵字第772 、77
    3 號為不起訴處分確定。又於前開強制戒治處分執行完畢釋
    放後5 年內之91年間，再犯施用毒品案件，經臺灣彰化地方
    法院檢察署檢察官聲請強制戒治並提起公訴，聲請強制戒治
    部分，經本院裁定令入戒治處所施以強制戒治，本應於93年
    5 月15日縮短刑期屆滿，惟因法律修正毋庸繼續執行，於93
    年1 月9 日釋放；提起公訴部分，則經本院於91年11月26日
    以91年度訴緝字第49號判處有期徒刑10月、6 月，應執行有
    期徒刑1 年2 月確定，於94年2 月18日執行完畢。其曾於95
    年間，因施用第一級毒品案件，經本院以95年度訴字第1361
    號判處有期徒刑1 年，嗣上訴臺灣高等法院臺中分院，再經
    該院以95年度上訴字第2506號判決駁回上訴確定，並經減刑
    為有期徒刑6 月，入監執行後，於96年7 月24日縮短刑期執
    行完畢。詎其仍不知警惕，復於下列時地，分別施用第二級
    毒品甲基安非他命及第一級毒品海洛因：
(一)、於99年11月28日上午8 、9 時許，在其位於彰化縣員林鎮○
    ○里○○路155 巷113 號住處內，將第二級毒品甲基安非他
    命置入玻璃吸食器內，再以火燒烤後吸食煙霧之方式，施用
    第二級毒品甲基安非他命1 次。
(二)、於99年11月28日下午2 時許，在上揭同一處所內，將第一級
    毒品海洛因粉末置入針筒內，再以注射方式，施用第一級毒
    品海洛因1 次。嗣於99年11月30日下午3 時40分許，為警持
    本院核發之搜索票前往上址住處搜索，當場扣得李春梅所有
    之第一級毒品海洛因1 包（毛重0.2 公克，驗餘淨重零點0.
    0201公克）、葡萄糖粉末2 包、塑膠挑棒1 支及注射針筒1
    支，並採其尿液送驗，結果呈可待因、甲基安非他命及嗎啡
    陽性反應。
二、案經彰化縣警察局員林分局報請臺灣彰化地方法院檢察署檢
    察官偵查起訴。
    理  由
一、上開事實，業據被告李春梅於本院審理時坦承不諱，且被告
    於99年11月30日為警採集之尿液，經送詮昕科技股份有限公
    司檢驗結果，確呈可待因、甲基安非他命及嗎啡陽性反應，
    此有彰化縣警察局員林分局委託檢驗尿液代號與真實姓名對
    照認證單及詮昕科技股份有限公司出具之濫用藥物尿液檢驗
    報告等附卷可稽，並有被告所有之第一級毒品海洛因1 包、
    以及供施用毒品之葡萄糖粉末2 包、塑膠挑棒1 支及注射針
    筒1 支扣案可佐，而上開扣案毒品，經送驗後確認為第一級
    毒品海洛因無誤（驗餘淨重0.0201公克），復有行政院衛生
    署草屯療養院草療鑑字第0991200075號鑑定書乙紙在卷可憑
    ，被告自白內容核與事實相符，故被告有施用一、二級毒品
    之犯行均堪予認定。
二、按毒品危害防制條例於92年7 月9 日修正公布，自93年1 月
    9 日施行，其中第20條、第23條將施用毒品之刑事處遇程序
    ，區分為「初犯」及「5 年內再犯」、「5 年後再犯」。依
    其立法理由之說明：「初犯」，經觀察、勒戒或強制戒治後
    ，應為不起訴處分或不付審理之裁定；經觀察、勒戒或強制
    戒治執行完畢釋放後，「5 年內再犯」者，因其再犯率甚高
    ，原實施之觀察、勒戒及強制戒治既已無法收其實效，爰依
    法追訴或裁定交付審理。至於經觀察、勒戒或強制戒治執行
    完畢釋放後，「5 年後再犯」者，前所實施之觀察、勒戒或
    強制戒治已足以遮斷其施用毒品之毒癮，為期自新及協助其
    斷除毒癮，仍適用「初犯」規定，先經觀察、勒戒或強制戒
    治之程序。從而依修正後之規定，僅限於「初犯」及「5 年
    後再犯」二種情形，始應先經觀察、勒戒或強制戒治程序。
    倘被告於5 年內已再犯，經依法追訴處罰，縱其第3 次（或
    第3 次以上）再度施用毒品之時間，在初犯經觀察、勒戒或
    強制戒治執行完畢釋放5年 以後，已不合於「5 年後再犯」
    之規定，且因已於「5 年內再犯」，顯見其再犯率甚高，原
    實施觀察、勒戒或強制戒治，已無法收其實效，即應依該條
    例第10條處罰（最高法院95年第7 次刑事庭會議決議參照）
    。查本件被告前因施用毒品案件，經送強制戒治執行完畢釋
    放後5 年內，仍因施用毒品犯行而遭訴追、判刑（參見犯罪
    事實欄所載），是本件被告並不合於「5 年後再犯」之規定
    ，揆諸上開說明，被告所為已符合毒品危害防制條第23條第
    2 項之所定之追訴要件，並無「初犯」規定之適用，自毋須
    再重新施予觀察、勒戒之處遇程序，而應直接訴追處罰。
三、核被告李春梅所為，係犯毒品危害防制條例第10條第1 項之
    施用第一級毒品罪及同條例第10條第2 項之施用第二級毒品
    罪。被告於施用前持有第一、二級毒品之低度行為，應為施
    用之高度行為所吸收，不另論罪。被告所犯上開2 罪間，行
    為互異，犯意各別，應分論併罰。又被告前曾於95年間，因
    施用第一級毒品案件，經本院以95年度訴字第1361號判處有
    期徒刑1 年，嗣上訴臺灣高等法院臺中分院，再經該院以95
    年度上訴字第2506號判決駁回上訴確定，並經減刑為有期徒
    刑6 月，入監執行後，於96年7 月27日縮短刑期執行完畢，
    此有臺灣高等法院被告前案紀錄表及臺灣彰化地方法院檢察
    署刑案資料查註紀錄表等附卷可參，被告受有期徒刑執行完
    畢後，5 年以內故意再犯本件有期徒刑以上之2 罪，均為累
    犯，各依刑法第47條第1 項規定，加重其刑。爰審酌被告前
    已有多次毒品之前科，仍不知警惕，復曾執行觀察、勒戒及
    強制戒治處分，猶未能戒除毒癮，竟又再次施用毒品，顯乏
    禁絕毒害之決心，暨其於本院審理時尚能坦認犯行，顯有悔
    悟之心等一切情狀，分別量處如主文所示之刑，並定其應執
    行之刑，以示懲儆。扣案之海洛因1 包（驗餘淨重0.0201公
    克），為屬第一級毒品，應依毒品危害防制條例第18條第1
    項規定沒收銷燬之，另扣案之供施用毒品之葡萄糖粉末2 包
    、塑膠挑棒1 支及注射針筒1 支扣案可佐，均屬被告所有，
    且係供被告施用第一級毒品之用，此經被告供明在卷，併依
    刑法第38條第1 項第2 款為沒收之宣告。
據上論斷，應依刑事訴訟法第273 條之1 第1 項、第299 條第1
項前段，毒品危害防制條例第10條第1 項、第2 項、第18條第1
項，刑法第11條前段、第51條第5 款、第47條第1 項、第38條第
1 項第2 款，判決如主文。
本案經檢察官楊聰輝到庭執行職務。
中    華    民    國   100    年    3     月    31    日
                  刑事第九庭    法      官  鮑慧忠
以上正本證明與原本無異。
如不服本判決應於收受判決後10日內向本院提出上訴書狀，並應
敘述具體理由；其未敘述上訴理由者，應於上訴期間屆滿後20日
內向本院補提理由書狀(均須按他造當事人之人數附繕本)「切勿
逕送上級法院」。
中    華    民    國   100    年    3     月    31    日
                                    書記官  林子惠
附錄論罪科刑法條：
毒品危害防制條例第10條
施用第一級毒品者，處 6 月以上 5 年以下有期徒刑。
施用第二級毒品者，處 3 年以下有期徒刑。